臺灣彰化地方法院刑事判決　　　　　　　95年度訴字第1878號
公　訴　人　臺灣彰化地方法院檢察署檢察官
被　　　告　甲○○
　　　　　　　　　　（
上列被告因違反毒品危害防制條例案件，經檢察官提起公訴（95
年度毒偵字第3680、4237號），被告於本院準備程序中就被訴事
實為有罪之陳述，經本院合議庭裁定由受命法官獨任依簡式審判
程序審理，判決如下：
    主    文
甲○○施用第一級毒品，累犯，處有期徒刑拾月；又施用第一級
毒品，累犯，處有期徒刑拾壹月，扣案殘留有海洛因之塑膠袋壹
個沒收銷燬之，注射針筒壹支沒收。應執行有期徒刑壹年伍月，
扣案殘留有海洛因之塑膠袋壹個沒收銷燬之，注射針筒壹支沒收
。
    犯罪事實
一、甲○○前有違反毒品危害防制條例案件之前科，又因施用第
    一、二級毒品案件，經本院以91年度毒聲字第301 號裁定令
    入戒治處所強制戒治，已於民國91年10月7 日停止戒治出所
    付保護管束，並於92年4 月16日保護管束期滿未經撤銷停止
    戒治，視為執行完畢釋放；再因施用毒品案件，經臺灣臺北
    地方法院以93年度訴字第1021號判決判處有期徒刑10月確定
    ，甫於94年12月24日縮刑期滿執行完畢。猶不思悔改，於前
    揭強制戒治執行完畢釋放後5 年內，復分別基於施用第一級
    毒品海洛因之個別犯意，先後(1)於95年9 月2 日某時許，在
    彰化縣員林鎮員林公園之公共廁所，以將海洛因加水混合後
    以注射針筒注射體內之方式，施用第一級毒品海洛因1 次；
    嗣於95年9 月5 日上午11時許，在彰化縣永靖鄉○○路與東
    門路交岔路口（起訴書誤載為於95年8 月30日上午10時，在
    彰化縣員林鎮○○路員林公園內）為警查獲；(2)於95年9 月
    10日上午10時許，在彰化縣員林鎮員林公園之公共廁所，以
    將海洛因加水混合後以注射針筒注射體內之方式，施用第一
    級毒品海洛因1 次；嗣於95年9 月11日下午1 時40分許，在
    彰化縣員林鎮○○路210 號前為警查獲，並扣得其所有，殘
    留有海洛因無法析離之塑膠袋1 個，及其所有，供其該次施
    用第一級毒品海洛因犯罪所用之注射針筒1 支。
二、案經彰化縣警察局員林分局報告臺灣彰化地方法院檢察署檢
    察官偵查起訴。
    理    由
一、被告甲○○於準備程序中，先就前揭犯罪事實為有罪之陳述
    ，且所犯係死刑、無期徒刑、最輕本刑為3 年以上有期徒刑
    以外之罪，經本院合議庭依刑事訴訟法第273 條之1 第1 項
    之規定，裁定由法官一人獨任進行簡式審判程序，合先敘明
    。
二、上開犯罪事實，業據被告於本院審理中坦承不諱，且被告於
    前揭時地獲案後，經採其尿液送驗之結果，均確呈嗎啡陽性
    反應（按一般施用海洛因者會在其體內代謝為嗎啡成分殘留
    ，並經由尿液排出），有彰化縣警察局員林分局委託檢驗尿
    液代號與真實姓名對照認證單2 紙、詮昕科技股份有限公司
    00000000、00000000號濫用藥物尿液檢驗報告各1 份附卷可
    稽，並有注射針筒1 支扣案可佐；另扣案殘留有海洛因之塑
    膠袋1 個，經送法務部調查局鑑驗，確發現有第一級毒品海
    洛因成分殘留（殘渣袋內白粉量微無法稱重，殘渣袋重0.26
    公克）無訛，此有法務部調查局95年9 月25日調科壹字第09
    523019970 鑑定書1 份可憑，足徵被告自白與事實相符，堪
    予採信。而被告前因施用毒品案件，經本院以91年度毒聲字
    第301 號裁定令入戒治處所強制戒治，已於91年10月7 日停
    止戒治出所付保護管束，並於92年4 月16日保護管束期滿未
    經撤銷停止戒治，視為執行完畢釋放，有臺灣高等法院被告
    前案紀錄表1 份在卷可參，被告於前揭強制戒治執行完畢釋
    放後5 年內，再犯施用毒品犯行，亦堪認定。本案事證已臻
    明確，被告施用第一級毒品海洛因犯行堪予認定，應依法論
    科。
三、論罪科刑：
  (一)核被告所為，均係犯毒品危害防制條例第10條第1 項之施用
    第一級毒品罪。其為供己施用而於施用前及施用前後持有海
    洛因之低度行為，各為其施用之高度行為所吸收，均不另論
    罪。其所犯之二次施用第一級毒品罪，犯意各別，應予分論
    併罰。
  (二)至檢察官起訴書雖認被告自95年8 月30日上午8 時許起至同
    年9 月10日上午10時許間，另有多次施用第一級毒品之犯行
    ，與上揭犯罪事實所示之犯行為包括一罪等語。惟按被告之
    自白，不得作為有罪判決之唯一證據，仍應調查其他必要之
    證據，以察其是否與事實相符，刑事訴訟法第156 條第2 項
    定有明文。查被告固於偵查中陳稱：其自95年8 月30日起開
    始施用第一級毒品海洛因，最後一次施用是95年9 月10日上
    午10時許等語，又於本院審判時供稱：其於上揭犯罪事實所
    示2 次施用第一級毒品海洛因之期日間，斷斷續續有施用第
    一級毒品之犯行，大概施用1 次或2 次等語。惟被告此部份
    之犯行，除其上開自白外，並無其他證據足以證明，亦無任
    何尿液檢驗報告可供本院查核，自難僅憑被告之自白遽認被
    告確有此部份之犯行。至被告於95年9 月5 日上午11時為警
    查獲後，採驗尿液之結果呈嗎啡陽性反應雖如上述，然海洛
    因施打進入人體，藉人體解毒系統之代謝作用會迅速代謝成
    6- 乙 醯嗎啡，然後再轉變成嗎啡，一般施用海洛因後24小
    時內經由尿液排出量可達使用劑量之80％，至於海洛因施用
    後於尿液中可檢出嗎啡反應之時間，受施用劑量、頻率、施
    用方式、飲水量多寡、個人體質及其代謝情況等因素影響，
    因個案而異，一般可檢出之時間為海洛因施用後2-4 天內（
    參見行政院衛生署管制藥品管理局90年5 月4 日管檢字第93
    902 號函、92年3 月10日管檢字第0920001495號函），是可
    知縱配合較具公信力之儀器（如氣相層析質譜儀），對於施
    用海洛因後排放之尿液進行檢測可檢測出嗎啡陽性反應，最
    長應不超過4日；而被告於本院審理時自承於95年9月5日採
    尿前4日內之95年9月2日某時許曾施用海洛因1次，則上揭95
    年9月5日採尿之尿檢報告應僅足以證明被告於95年9月2日施
    用海洛因一次之犯行，尚無法以此檢驗報告作為採尿日前7
    日（即95年8月30日）被告是否有施用海洛因之佐證；況被
    告於本院審理時就是否確定於95年8月30日施用海洛因乙節
    ，亦供稱時間其也記不清楚等語（參本院審判筆錄第3頁）
    ，益徵被告此部份之犯行均屬不能證明，附此敘明。
  (三)又按立法者於制定毒品危害防制條例時，即因毒品施用者常
    會對毒品產生心理上或生理上之依賴，縱未成癮，亦有導致
    多次反覆施用之可能，因而將施用毒品者定義為「病患性罪
    犯」，先給予觀察、勒戒及強制戒治等保安處分之矯正機會
    ，倘經此等保安處分矯正後，施用毒品者仍繼續施用毒品，
    始施以刑罰，可知立法者於立法時，即已將須加以刑罰之施
    用毒品犯行係具有「反覆實施性」之要件涵括在施用毒品罪
    之構成要件中，此乃合理之體例解釋及目的性解釋，故施用
    毒品之犯行，在法律評價上，應該當於學理上「包括一罪」
    概念之「集合犯」之態樣。然施用毒品者多次施用毒品之犯
    行，是否應依「包括一罪」予以單一之評價，仍應就具體證
    據判斷之，倘客觀積極證據足以認定施用毒品者確有時間相
    隔非久之多次反覆施用毒品之犯行即其施用毒品具有反覆實
    施性，固應將此反覆多次施用毒品犯行列入「集合犯」範疇
    而論以包括一罪；惟倘無足夠證據足以證明施用毒品者施用
    毒品具有反覆實施性，自不得僅因其有數次分別施用毒品之
    犯行，遽認應以集合犯加以評價，僅論以一罪，而應就其個
    別獨立之犯罪行為逐一評價並分別論處罪刑。查被告除上揭
    犯罪事實所示2 次施用第一級毒品海洛因之犯行外，並無證
    據證明其尚有其他施用第一級毒品海洛因之犯行已如上述，
    則自難僅憑被告2 次施用海洛因之犯行，遽認其施用第一級
    毒品海洛因已具有反覆實施性，尚無從論以「包括一罪」之
    「集合犯」，而僅施以一次刑法之評價，公訴人起訴書認為
    被告施用毒品之犯行係包括一罪，容有誤會。
  (四)查被告曾因施用毒品案件，經臺灣臺北地方法院以93年度訴
    字第1021號判決判處有期徒刑10月確定，已於94年12月24日
    縮刑期滿執行完畢，有臺灣高等法院被告前案紀錄表乙紙附
    卷可憑，其受此有期徒刑執行完畢後，5 年以內故意再犯有
    期徒刑以上之罪，為累犯，均應依法加重其刑。
  (五)爰審酌被告曾因施用毒品案件經法院2 次判刑確定，最近一
    次甫於94年12月24日執行完畢，仍不知悔改，竟又復行施用
    毒品，且本次二度為警查獲，足見其自制能力尚有未足，有
    接受相當期間監禁教化之必要，以促其及早矯正吸毒惡習；
    惟念及被告犯罪之動機、目的，其犯罪手段僅係戕害自己之
    身心、施用毒品時間及犯罪後雖坦承犯行，但係經通緝始到
    案之態度等一切情狀，分別量處如主文所示之刑，並定其應
    執行之刑，以示懲儆。
  (六)沒收：
    於95年9 月10日扣案被告所有之內含第一級毒品海洛因殘渣
    無法析離之塑膠袋1 個（重0.26公克，因無法將海洛因與塑
    膠袋析離，應全部視為海洛因），核屬毒品危害防制條例第
    2 條第2 項第1 款之第一級毒品，依從刑從屬於主刑之原則
    ，應依同條例第18條第1 項前段之規定，於上開犯罪事實(2)
    所示犯行之罪項下諭知沒收銷燬之；又扣案之注射針筒1 支
    為被告所有，且係供其為犯罪事實(2)所示施用第一級毒品海
    洛因犯罪所用之物，業據被告於本院審理時供明在卷，爰依
    刑法第38條第1 項第2 款之規定於同上之罪項下宣告沒收之
    。
據上論斷，應依刑事訴訟法第273 條之1 第1 項、第299 條第1
項前段，毒品危害防制條例第10條第1 項、第18條第1 項前段，
刑法第11條前段、第51條第5 款、第47條第1 項、第38條第1 項
第2 款，判決如主文。
本案經檢察官高如應到庭執行職務。
中　　華　　民　　國　　96　　年　　2  　月　 　2   　日
　　　　　　　　　刑事第四庭  法　官　吳永梁
以上正本證明與原本無異。
如不服本判決，應於判決送達後10日內向本院提出上訴狀 (須附
繕本)。
中　　華　　民　　國　　96　　年　　2　　月　 　5　 　日
                              書記官  陳美敏
附錄論罪科刑法條全文：
毒品危害防制條例第10條
施用第一級毒品者，處6 月以上5 年以下有期徒刑。
施用第二級毒品者，處3 年以下有期徒刑。
